【裁判字號】    95,訴,564
【裁判日期】    950822
【裁判案由】    違反毒品危害防制條例
【裁判全文】
臺灣屏東地方法院刑事判決               95年度訴字第564號
公  訴  人  臺灣屏東地方法院檢察署檢察官
被      告  甲○○
                    之2
                  （現另案於臺灣屏東監獄竹田分監執行中）
上列被告因違反毒品危害防制條例案件，經檢察官提起公訴（95
年度毒偵字第847 、923 號），被告於準備程序中先就被訴事實
為有罪之陳述，本院合議庭裁定改依簡式審判程序審理，判決如
下：
    主  文
甲○○連續施用第一級毒品，累犯，處有期徒刑壹年。扣案殘留
海洛因之夾鏈袋壹只沒收銷燬之。
    事  實
一、甲○○前因施用毒品案件，經送觀察勒戒後，因認無繼續施
    用毒品之傾向，由臺灣屏東地方法院檢察署檢察官於民國92
    年3 月19日以92年度毒偵字第395 號為不起訴處分確定。其
    後又因施用第一級毒品及竊盜案件，經本院分別以93年度訴
    字第222 號、93年度簡字第1354號判處有期徒刑10月、拘役
    55日確定，2 罪接續執行，於94年7 月10日執行完畢。詎猶
    不知悔改，基於施用第一級毒品海洛因之概括犯意，自94年
    12月間某日起至95年3 月8 日17時止，連續在屏東縣屏東市
    ○○○街22巷6 號之2 地下室內，將海洛因與水混合後，以
    注射針筒注入雙手手臂靜脈血管之方式，施用毒品海洛因多
    次。嗣為警分別於95年3 月10日20時25分及同月11日20時30
    分，在屏東市○○○街22巷6 號之2 地下室內查獲，並扣得
    殘留海洛因之夾鍊袋1 只，且經其同意採尿送驗後，其尿液
    呈嗎啡陽性反應而查知上情。
二、案經屏東縣警察局屏東分局報告臺灣屏東地方法院檢察署檢
    察官偵查起訴。
    理  由
一、上開被告甲○○施用海洛因之犯罪事實，業經被告於本院審
    理時坦承不諱，並有扣案之夾鏈袋1 只可佐，又其於95年3
    月10日、95年3 月11日為警查獲後於警察局所採集之尿液經
    送檢驗結果，確均呈嗎啡陽性反應，有臺灣檢驗科技股份有
    限公司95年3 月23日、95年4 月4 日報告編號KＺ0000000000
    00、KＺ000000000000號濫用藥物尿液檢驗報告各1 紙、屏東
    縣警察局屏東分局毒品案件涉嫌人尿液採證編號姓名對照表
    2 紙在卷可稽，此為鑑定機關本於專業知識及以精密儀器測
    試後所得之結論，自可憑信。又扣案之夾鏈袋1 只，經本院
    囑託高雄醫學大學附設中和紀念醫院檢驗結果，該夾鏈袋呈
    海洛因陽性反應，有高雄醫學大學附設中和紀念醫院95年7
    月24日報告編號0000－000 號檢驗報告1 紙在卷可佐，足認
    被告上開不利於己之自白，確與事實相符，應可採信。又被
    告前因施用毒品案件，經送觀察勒戒後，因認無繼續施用毒
    品之傾向，由臺灣屏東地方法院檢察署檢察官於92年3 月19
    日以92年度毒偵字第395 號為不起訴處分確定一情，有臺灣
    屏東地方法院檢察署刑案資料查註紀錄表及臺灣高等法院被
    告前案紀錄表各1 份附卷可佐。是本件事證明確，被告施用
    海洛因之犯行，堪以認定。
二、論罪科刑：
  (一)按行為後法律有變更者，適用行為時之法律。但行為後之法
    律有利於行為人者，適用最有利於行為人之法律。修正後刑
    法第2 條定有明文。查本件被告行為後，刑法總則編於94年
    2 月2 日大幅修正公布後，於95年7 月1 日正式施行，而修
    正後刑法第2 條第1 項之規定乃為與刑法第1 條罪刑法定主
    義相互契合，而貫徹法律禁止溯及既往原則，係規範行為後
    法律變更所生新舊法律比較適用之準據法，是以刑法第2 條
    第1 項雖經修正，但因屬適用法律之準據法，本身尚無比較
    新舊法之問題，應一律適用裁判時之修正施行後刑法第2 條
    之規定以決定適用之刑罰法律，先予辨明。又所稱之「法律
    」，係指刑罰所依存的整體法律狀態，故法律有變更應指足
    以影響行為的可罰性與法律效果的法令因修正或廢止而有所
    變更而言。所以刑法法律變更概念，應界定在法律規定的改
    變，足以影響刑罰權判斷者而言，刑法總則的變更，自然會
    影響到個別犯罪的成立，乃至於法律效果的結構，自屬法律
    變更，應為新舊法之比較。再者，比較時應就罪刑有關之共
    犯、未遂犯、想像競合犯、牽連犯、連續犯、結合犯，以及
    累犯加重、自首減輕暨其他法定加減原因 (如身分加減)與
    加減例等一切情形，綜其全部罪刑之結果而為比較，而為整
    體之適用，不能割裂而分別適用新舊法有利之條文（最高法
    院95年5 月23日刑事庭第8 次會議決議可資參照），首先敘
    明。茲因本件論罪科刑所適用刑法法律有下列變更，爰比較
    新舊法如下：
  1.被告行為後，刑法第56條連續犯之規定，已於上開新法公布
    刪除，並於95年7 月1 日施行，則被告之犯行，因行為後新
    法業已刪除連續犯之規定，此刪除雖非犯罪構成要件之變更
    ，但顯已影響行為人刑罰之法律效果，自屬法律有變更，依
    修正後刑法第2 條第1 項規定，比較新、舊法結果，如依舊
    法被告僅成立一罪，得加重其刑至二分之一；如依新法被告
    將成立數罪，併合處罰。是仍應適用較有利於被告之行為時
    法律即舊法，而論以連續犯（最高法院95年第8 次刑事庭會
    議決議參照）。
  2.又被告前因施用第一級毒品及竊盜案件，經本院分別以93年
    度訴字第222 號、93年度簡字第1354號判處有期徒刑10月、
    拘役55日確定，2 罪接續執行，於94年7 月10日執行完畢，
    有臺灣高等法院被告前案紀錄表1 份附卷可按，其於有期徒
    刑執行完畢後5 年以內故意再犯本件有期徒刑以上之罪，不
    論依修正前之刑法第47條，或修正後之刑法第47條第1 項之
    規定，均構成累犯，修正後規定對被告而言並無較為有利之
    情形，應依修正後刑法第2 條1 項前段規定，逕依修正前之
    刑法第47條規定，論以累犯。
  3.本件綜合比較結果，認依修正前刑法對被告較為有利，是應
    一體適用修正前刑法即行為時刑法論處。
  (二)核被告所為，係犯毒品危害防制條例第10條第1 項之施用第
    一級毒品罪。其於施用海洛因前持有海洛因犯行，為其施用
    之高度行為所吸收，不另論罪。被告多次施用海洛因之行為
    ，時間緊接，觸犯構成要件相同之罪名，顯係基於概括犯意
    為之，應依修正前刑法第56條規定論以連續犯並加重其刑。
    又被告前因施用第一級毒品及竊盜案件，經本院分別以93年
    度訴字第222 號、93年度簡字第1354號判處有期徒刑10月、
    拘役55日確定，2 罪接續執行，於94年7 月10日執行完畢，
    有臺灣高等法院被告前案紀錄表1 份附卷可按，其於有期徒
    刑執行完畢後5 年以內再犯本件有期徒刑以上之罪，為累犯
    ，應遞加重其刑。爰審酌被告曾因施用毒品經送觀察勒戒且
    受刑罰科刑執行完畢，仍未能戒斷其施用毒品之惡習，足見
    其陷溺已深，惟因施用毒品均僅係戕害其自己身心並無加害
    他人，犯罪後坦承犯行、態度尚稱良好等一切情狀，量處如
    主文所示之刑。又扣案之夾鏈袋1 只，經送驗結果，呈海洛
    因陽性反應，難以析離，應整體視為毒品，有前開高雄醫學
    大學附設中和紀念醫院檢驗報告附卷可憑，應依毒品危害防
    制條例第18條第1 項前段規定宣告沒收銷燬之。
據上論斷，應依刑事訴訟法第273 條之1 第1 項、第299 條第1
項前段，毒品危害防制條例第10條第1 項、第18條第1 項前段，
刑法第2 條第1 項前段、第11條、修正前刑法第56條、第47條，
判決如主文。
本案經檢察官潘國威到庭執行職務。
中    華    民    國    95    年    8     月    22    日
                  刑事第一庭    法  官  黃聖涵
以上正本證明與原本無異。
如不服本判決應於收受本判決送達後十日內向本院提出上訴書狀，
其未敘述上訴理由者，並得於提起上訴後十日內向本院補提理由
書狀（均須按他造當事人之人數附繕本）「切勿逕送上級法院」
中    華    民    國    95    年    8     月    22    日
                                書記官  蘇雅慧
附錄本案論罪科刑法條
毒品危害防制條例第10條
施用第一級毒品者，處 6 月以上 5 年以下有期徒刑。
施用第二級毒品者，處 3 年以下有期徒刑。


司法院資訊處製作；財團法人民間司法改革基金會備份。
